最高法院刑事判決　　　　　　一○○年度台上字第一五四○號
上　訴　人　余玉美
選任辯護人　張奕群律師 
上列上訴人因違反公職人員選舉罷免法案件，不服台灣高等法院
台中分院中華民國一○○年一月四日第二審更審判決（九十九年
度選上更(一)字第二三三號，起訴案號：台灣彰化地方法院檢察署
九十八年度選偵字第一一八、一一九號），提起上訴，本院判決
如下：
    主  文
上訴駁回。   
    理  由 
按刑事訴訟法第三百七十七條規定，上訴於第三審法院，非以判
決違背法令為理由，不得為之。是提起第三審上訴，應以原判決
違背法令為理由，係屬法定要件。如果上訴理由書狀並未依據卷
內訴訟資料，具體指摘原判決不適用何種法則或如何適用不當，
或所指摘原判決違法情事，顯與法律規定得為第三審上訴理由之
違法情形，不相適合時，均應認其上訴為違背法律上之程式，予
以駁回。本件原判決綜合全部卷證資料，認上訴人余玉美有其事
實欄所載之犯行，已詳所憑之證據與認定之理由。就上訴人否
認犯罪之所辯，認不足採信，於理由內予以指駁、說明甚詳。因
而撤銷第一審之科刑判決，改判仍論處上訴人共同對於有投票權
之人，交付賄賂，而約其投票權為一定之行使罪刑。
上訴意旨略稱：(一)、原判決認定上訴人已將賄款交給黃陳炎和、
余林素蘭，請其轉交給有投票權之家屬，此部分犯意已經表現於
外並交付賄款，應成立公職人員選舉罷免法第九十九條第一項之
投票行求賄賂罪，原判決竟論以同條第二項之預備交付賄賂罪，
又未對黃陳炎和、余林素蘭論以預備交付賄賂罪，未究明上訴人
此行為與黃陳炎和、余林素蘭是否成立共犯，有適用法律不當及
理由不備之違法。(二)、原審未向台灣彰化地方法院檢察署函查有
無單獨沒收黃陳炎和、余林素蘭尚未交給其家屬之賄款，即於本
件判決宣告沒收該款，有調查未盡之違誤云云。惟查：(一)、犯罪
事實之認定，證據之取捨及其證明力如何，乃事實審法院自由判
斷之職權，如其取捨不違背經驗法則與論理法則，即不得指為違
法，而據為上訴第三審之理由。原判決認定上訴人為期黃正盛能
順利當選彰化縣議員，於民國九十八年十一月二十日左右，以每
票新台幣（下同）三百元對價，交付五票合計一千五百元給有投
票權之黃陳炎和，要求黃陳炎和投票給黃正盛，並請黃陳炎和轉
知及轉交予其四位家屬，黃陳炎和即收下該款，惟未將上情轉知
及轉交給其家屬；又接續於九十八年十一月二十八、二十九日前
某日晚上，交付四票合計一千二百元給有投票權之余林素蘭，要
求余林素蘭投票給黃正盛，並請余林素蘭轉知及轉交予其三位家
屬，余林素蘭收下該款後，將其中三百元交給有投票權之劉文卿
，並向劉文卿轉達投給黃正盛之意，其餘二票合計六百元則未轉
知及轉交予家屬等情，已說明本於調查所得心證，分別定其取捨
而為事實判斷之理由。並就確認之事實，說明上訴人交付賄款予
黃陳炎和、余林素蘭及轉交予劉文卿部分，成立投票交付賄賂罪
，至黃陳炎和尚未將上訴人投票行賄之情轉知其四位家屬，余林
素蘭未將上訴人投票行賄之情轉知其二位家屬部分，因賄選之意
思表示未到達黃陳炎和、余林素蘭之家屬，即未著手投票行賄罪
之構成要件行為，祇屬預備犯，而投票交付賄賂及該罪之預備行
為，所侵害者均為國家法益，故祇論以投票交付賄賂一罪，上訴
人與余林素蘭就行賄劉文卿部分有共同之犯意聯絡，並分擔部分
犯行，係屬正犯等情，論甚詳。所為論斷，核無違背客觀存在
之經驗法則與論理法則，自屬原審採證、認事之適法職權行使，
不容任意指摘為違法。黃陳炎和、余林素蘭並非本件審判之對象
，上訴人指摘原判決未對其二人論以預備交付賄賂罪，自非依據
卷內訴訟資料指摘之合法第三審上訴理由。(二)、卷查黃陳炎和、
余林素蘭、劉文卿所涉投票受賄罪均經緩起訴確定，上訴人交給
彼等收受之賄款尚未沒收等情，業經原審調閱相關卷宗資料查明
，從而原判決依公職人員選舉罷免法第九十九條第三項規定，宣
告沒收扣案之該款，並無調查未盡之違法情事。其餘上訴意旨，
就屬原審採證、認事職權之適法行使及原判決已說明事項，徒憑
己見，任意指摘為違法，且仍為單純事實之爭執，均非適法之第
三審上訴理由。應認本件上訴違背法律上之程式，予以駁回。
據上論結，應依刑事訴訟法第三百九十五條前段，判決如主文。
中    華    民    國  一○○  年    三    月  三十一  日
                      最高法院刑事第十一庭
                          審判長法官  賴  忠  星  
                                法官  呂  丹  玉  
                                法官  吳      燦  
                                法官  蔡  名  曜  
                                法官  葉  麗  霞  
本件正本證明與原本無異
                                      書  記  官  
中    華    民    國  一○○  年    四    月    七    日
                                                      Q